【裁判字號】    90,台上,1409
【裁判日期】    900308
【裁判案由】    殺人
【裁判全文】
最高法院刑事判決                                九十年度台上字第一四○九號
    上  訴  人  甲○○
    選任辯護人  金振傑律師
右上訴人因殺人案件，不服台灣高等法院中華民國八十九年十二月二十八日第二審判
決（八十九年度上重訴字第六十號，起訴案號：台灣桃園地方法院檢察署八十八年度
偵字第一九○○一號），提起上訴，本院判決如左：
    主  文
上訴駁回。
    理  由
本件原判決認定上訴人即被告甲○○於民國八十六年間，在桃園縣中壢市○○路某卡
拉ＯＫ店結識許秋梅，二人交往八日即正式結婚。惟因許秋梅與甲○○之女不合，乃
未實際同居一處。且時因許秋梅懷疑甲○○仍與前女友保持往來而生爭執。及至八十
八年十二月十六日下午一時許，甲○○駕駛ＫＱ－三二七○號自用小客車搭載許秋梅
，前去桃園縣中壢市○○○路○段七六號探訪友人吳炳輝，適吳炳輝外出，二人乃轉
往桃園縣平鎮市○○路三十六巷十弄六之一號友人蔡瑞益家中飲酒談天。同日下午四
時許結束，甲○○原欲返家休息，並至巨韋紗毛公司值勤夜班警衛，然許秋梅卻提議
四處走走或至他處續飲，甲○○遂駕車於中壢市區閒逛。旋許秋梅表示欲至桃園縣龍
潭鄉石門山，甲○○即駕車往龍潭鄉石門山登山口方向行駛。迨於行經石門山登山口
途中，許秋梅再質問甲○○外遇之事，二人因而於車上大吵。同日下午五時許，車抵
龍潭鄉○○村○○○○街附近之石門登山口處，甲○○下車以行動電話向台南市之
莊淑玲下單簽賭六合彩。五時二十分許，二人返回車內後，許秋梅又提及甲○○外遇
問題，甲○○益形氣憤，隨即在車內發生劇烈爭執，進而互毆，許秋梅不敵，逃出車
外。甲○○氣憤之際，竟萌殺害許秋梅之犯意，明知頭部為人體脆弱之部位，倘以石
頭撞擊，即足導致腦殼破裂出血死亡，竟下車自路旁拾起一重約四至五台斤形狀扁平
並有銳角之板狀石塊，於追及許秋梅時，持石塊朝許秋梅後腦部重擊一下，許秋梅應
聲跌落路旁，甲○○將許秋梅扶起後，再朝許秋梅頭部重創一擊，許秋梅因以雙手阻
擋，致右手肘後部遭板狀石塊砍創。此時許秋梅因頭部傷勢過重，意識昏迷，無力反
抗，橫倒於地。甲○○竟未縮手，又持石塊銳角部位朝許秋梅面部橫向砍創多次，見
許女已無反應後，始駕車逃離現場。途中並將行兇用之石塊擲入石門水庫壩內後，返
回桃園住處。許秋梅因受石塊猛擊頭部，導致顱內骨折、出血，終因外表性鈍器傷致
神經性和出血性休克當場死亡。迨至八十八年十二月十七日上午八時十分許，經路人
發覺許秋梅曝屍該處，報警循線於八十八年十二月二十六日凌晨零時二十五分許，在
桃園縣大溪鎮○○路一二四三號處查獲甲○○等情，係以上開事實，業經上訴人甲○
○坦承於上開時地因與被害人許秋梅發生爭執，並於路邊拾取板狀石塊砸擊被害人頭
部致死等情。而被害人因遭上訴人以石塊砸擊受有：左側眼眶廣面性淤血及左側臉頰
不規則擦傷、右耳有血跡；厚背式單面刃或尖銳硬物銳器砍創：右上眼瞼十一公分（
橫向）、右上額七公分（橫向）、右側顳部六公分、額中央十公分；右側手肘部：三
公分砍創深及皮下脂肪；右側手背有皮下淤血等傷勢，致生顱內骨折、出血，終因外
表性鈍器傷致神經性和出血性休克死亡，業據檢察官督同法醫師相驗解剖鑑定屬實，
有法務部法醫研究所鑑定書、勘驗筆錄、相驗屍體證明書及驗斷書在卷可稽。被害人
係遭上訴人以石磈砸擊頭部，致傷重不治死亡之事實堪以認定，上訴人雖辯稱：當時
僅係想教訓被害人，並無殺人故意云云，惟查頭部為人體脆弱部位，任何外力之撞擊
均可能導致死亡，上訴人因與被害人爭執，即以重達四、五台斤帶有銳角之板狀石塊
多次毆擊、砍創被害人之後腦、顳部及臉部等人體重要部位，致被害人受有顱骨有破
碎性骨折、左額呈蜘蛛狀散開和蝶骨完全破碎等重大傷害，顯見上訴人確有殺害被害
人之犯意。況倘上訴人僅係意圖「教訓」被害人，則上訴人以徒手即能達到傷害教訓
之目的，乃上訴人竟持重達四至五台斤帶有銳角之板狀石塊重擊被害人致命之頭部數
次，並於被害人傷重倒地後仍繼續猛擊其頭面部，未將被害人送醫診治，反將被害人
棄置於石門山登山口現場，益見上訴人係出於殺人犯意無訛。上訴人辯稱僅係傷害教
訓被害人，要屬卸責之詞，委無可採，於理由內詳加指駁及說明。核上訴人所為，係
犯刑法第二百七十一條第一項之殺人罪，第一審調查結果，適用刑法第二百七十一條
第一項、第三十七條第一項，量處上訴人無期徒刑，並依法宣告褫奪公權終身，為無
不合，予以維持，駁回上訴人在第二審之上訴，經核於法尚無違誤。上訴意旨略以：
本件重要證物即板狀石塊有無丟入石門水庫、已否滅失﹖原審未予詳查，已有未合，
又上訴人並無殺人之犯意，動機僅在教訓許秋梅以後說話要慎重，上訴人以石塊打下
時，因許秋梅用手抵擋，致中要害，原判決對上訴人有利於己之辯解，竟不予採信，
顯違證據法則云云；查上訴人下手之際顯有殺人之故意，原判決已說明如上述，又行
兇之石塊已丟入石門水庫，業經上訴人供述明確，亦無加以調查之必要。末查採證認
事乃事實審法院之職權，苟其證據之取捨及事實之認定，並不違背論理法則及經驗法
則，即不容任意指為違法而執為適法之第三審上訴理由。上訴意旨置原判決之明白論
斷於不顧，仍執陳詞，否認犯罪，上訴難認有理由，應予駁回。
據上論結，應依刑事訴訟法第三百九十六條第一項，判決如主文。
中      華      民      國     九十     年      三      月      八      日
                              最高法院刑事第二庭
                                  審判長法官  莊  來  成
                                        法官  呂  潮  澤
                                        法官  謝  俊  雄
                                        法官  白  文  漳
                                        法官  蘇  振  堂
      右正本證明與原本無異
                                              書  記  官
中      華      民      國     九十     年      三      月     十六     日


司法院資訊處製作；財團法人民間司法改革基金會備份。
